臺灣高等法院高雄分院民事裁定　　　　　110年度聲字第102號
聲　請　人　連恒良　
相　對　人　郭韋朱　
上列當事人間請求確認租賃契約存在等事件（本院110年度抗字
第328號），聲請人聲請訴訟救助，本院裁定如下：
    主  文
聲請駁回。
    理  由
一、按當事人因無資力支出訴訟費用而聲請訴訟救助者，關於無
    資力支出訴訟費用之事由，應提出可使法院信其主張為真實
    並能即時調查之證據，以釋明之，此觀民事訴訟法第109 條
    第2 項、第284 條規定自明。又所謂無資力支出訴訟費用，
    係指窘於生活，且缺乏經濟信用，並無籌措款項以支出訴訟
    費用之信用技能者而言（最高法院110 年度台抗字第953 號
    民事裁定意旨參照）。又按法院調查聲請人是否無資力支出
    訴訟費用，專就聲請人提出之證據為之。如聲請人並未提出
    證據，或依其提出之證據，未能信其無資力支出訴訟費用之
    主張為真實，即應將其聲請駁回，並無依職權調查或定期命
    補正之必要（最高法院107 年度台抗字第870 號民事裁定意
    旨參照）。
二、聲請意旨略以：聲請人訴請相對人履行兩造間不定期租賃契
    約，本應於起訴時繳交訴訟費用，然因相對人不法行為導致
    經濟拮据、生活困難，無資力支出抗告費用。又本件合併損
    害賠償之訴，證據俱在，顯有勝訴之望。爰依民事訴訟法第
    107 條規定，聲請准予訴訟救助等語。
三、聲請人對相對人起訴未繳納一審裁判費，經原審於民國110
    年8 月23日以110 年度補字第563 號裁定命其繳納裁判費，
    聲請人對命補繳裁判費之裁定提起抗告，再經原審於同年9
    月9 日裁定命聲請人補繳抗告費新臺幣（下同）1,000 元，
    聲請人乃聲請本件訴訟救助。經查，聲請人主張無資力支出
    訴訟費用乙節，固據其提出之收據（統一發票）、文件、
    LINE截圖、民事聲請保全證據暨自費拷貝錄影錄音證據狀（
    下稱聲請保全證據狀）、全民健康保險保險費及滯納金欠費
    明細表暨繳款單、郵局收執聯、民事聲明異議暨聲請再審（
    一）更正筆誤暨補正證據狀（下稱聲明異議狀）及借據在卷
    為證（以上均影本，見本院卷第17-63 頁、67-79 頁）。惟
    聲請人主張被迫暫居旅店云云，雖提出統一發票（見本院卷
    第17- 51頁）為據，然上開統一發票僅能作為支出房租之證
    明，無從認定聲請人現窘於生活且缺乏經濟上信用之情事。
    又聲請人雖提出文件乙紙（見本院卷第53頁），並稱：此文
    件為其在加拿大倉庫被扣押之物，法拍價值3 百多萬元，係
    聲請人作品及重要文件等語（見本院卷第9 頁），然依所述
    亦僅能證明有財產遭外國法院扣押之情事，無從逕認其無資
    力；另LI NE 截圖內容、聲請保全證據狀、全民健康保險保
    險費及滯納金欠費明細表、衛生福利部中央健康保險署（下
    稱健保署）繳款單、郵局收執聯、聲明異議狀及借據（借支
    單），亦僅能證明借款之對話、曾具狀聲請保全證據及拷貝
    錄影錄音、經健保署通知聲請人繳納逾期未繳之健保費、向
    新興郵局申請經郵局蓋章並持有收執聯，及曾就對原審法院
    110 年度抗字第195 號民事裁定具狀提出異議並再審之聲請
    ，以及聲請人曾預支薪資借款6,000 元、5,000 元等情，尚
    不足以釋明現窘於生活且缺乏經濟上信用，無籌措款項支出
    訴訟費用之信用技能，致無資力支出本件抗告費用1,000 元
    。聲請人既未能提出其他能即時調查之證據資料以為釋明，
    揆諸前揭說明，聲請人之聲請自有未合，不應准許。
四、據上論結，本件聲請為無理由，爰裁定如主文。
中    華    民    國   110    年    11    月    15    日
                            民事第六庭
                                審判長法  官  魏式璧
                                      法  官  賴文姍
                                      法  官  郭慧珊
以上正本證明與原本無異。
本件不得抗告。
中    華    民    國   110    年    11    月    15    日
                                      書記官  李采芹